臺灣士林地方法院刑事判決　　　　　　 100年度簡上字第47號
上　訴　人
即　被　告　戢耀義
上列上訴人即被告因妨害自由案件，不服本院中華民國99年12月
31 日99 年度士簡字第999 號第一審刑事簡易判決（聲請簡易判
決處刑案號：臺灣士林地方法院檢察署99年度偵字第3708號），
提起上訴，本院管轄之第二審合議庭判決如下：
    主  文
上訴駁回。
    事  實
一、戢耀義與藍信祺係鄰居，藍信祺為臺北市○○區○○路1 段
    138 巷20號房屋之所有權人，戢耀義因藍信祺翻修門前道路
    而多次前往藍信祺上址住處尋釁。民國98年9 月17日凌晨2
    時許，戢耀義飲酒後又欲找藍信祺理論，竟基於無故侵入住
    宅之犯意，前往藍信祺上址房屋大門口，未經藍信祺同意即
    拉開大門步入客廳，無故侵入藍信祺之前開住宅，並與藍信
    祺發生拉扯、衝突，經警到場處理而查悉上情。
二、案經藍信祺訴由臺北市政府警察局士林分局報請臺灣士林地
    方法院檢察署檢察官偵查後聲請簡易判決處刑。
    理  由
壹、證據能力部分：
一、按證人、鑑定人依法應具結而未具結者，其證言或鑑定意見
    ，不得作為證據，刑事訴訟法第158 條之3 定有明文。又被
    告以外之人於審判外所為供述，苟未依法具結，縱已符合傳
    聞法則之例外規定，然既因未具結而仍有誤導司法權行使之
    疑慮，自不得作為認定犯罪之證據；被害人乃被告以外之第
    三人，本質上屬於證人，其陳述被害經過時，亦應依上揭人
    證之法定偵查、審判程序具結陳述，方得作為證據，故未依
    法具結者，依證據絕對排除法則，當然無證據能力，而不得
    作為證據（最高法院96年度臺上字第2098號判決、93年度臺
    上字第6578號判例、94年度臺上字第3277號判決參照）。本
    件告訴人藍信祺、被害人朱淑芳於偵查中之陳述，就被告而
    言，係屬渠等基於告訴人、被害人地位所為證述，依法應經
    具結，惟渠等於偵查檢察官前之陳述，均未經具結，依上開
    說明，自均不得作為認定犯罪之證據。
二、被告及檢察官對於以下本院作為得心證依據之各項證據資料
    經本院審理時逐項提示，均不爭執證據能力，且未於言詞辯
    論終結前聲明異議，視為同意作為證據，本院審酌各項證據
    作成時之狀況，認為並無不可信或不適當之情事，依刑事訴
    訟法第159 條之5 第2 項及第159 條之4 之規定，均認有證
    據能力，合先敘明。
貳、實體部分：
一、訊之被告戢耀義雖坦承於上述時、地，有前往告訴人藍信祺
    上址住宅並與告訴人發生拉扯、衝突等情，惟矢口否認有何
    無故侵入住宅犯行，辯稱：案發當天伊只有站在告訴人住處
    大門口，沒有侵入告訴人上開住宅云云。惟查：
  (一)證人即告訴人藍信祺於警詢中陳稱：「98年9 月17日凌晨1
    時許，有文林派出所之員警到我家，跟我們說住我家後面的
    被告又喝醉了，可能會到我家來鬧，所以我母親就叫我把大
    門關起來可是我沒有上鎖，後來員警走了約2 、3 分鐘後，
    被告就到我家來，他已經喝酒醉，擅自打開我家大門並且進
    入我家中，他當時進來時手上拿了1 支棍子、另手拿鐵鎚，
    腰上還插了1 支螺絲起子，我當時在家中客廳，見他進來要
    趕他出去，他對我罵『操你媽的、你給我修路到我家門口』
    」等語（見臺灣士林地方法院檢察署98年度他字第4139號偵
    卷第18頁），又本院審理中證稱：「（問：是否有針對被告
    涉嫌在98年9 月17日凌晨2 時許侵入你位於臺北市○○區○
    ○路1 段138 巷20號住處一事提出告訴？）是」、「（問：
    該處房屋的所有權人為何人？）是我」、「（問：該屋當時
    實際居住者為何？）我跟我媽媽」、「（提示臺灣士林地方
    法院檢察署98年度他字第4139號卷第5 頁上方照片，問：這
    是否就是你家的大門？）是，第一道是紗門，第二道是鋁框
    玻璃門」、「（問：被告當時是從何處進入你家？）就是該
    張照片上的門」、「（問：當時是凌晨2 時許為何大門沒有
    上鎖？）原來我覺得熱所以只有關紗門，沒有將鋁框玻璃門
    關上，案發前警察有先來警告我們，說被告可能會來找我們
    的麻煩，所以我有把鋁框玻璃門關上，但沒有上鎖」、「（
    問：98年9 月17日凌晨2 時許發生何事？）被告突然把大門
    拉開，人走進屋內，手上各拿著1 支木棍、鐵鎚，腰際插著
    螺絲起子，他就罵我三字經，要我修路要修到他家門口，我
    上前推被告出去，他就拿棍子刮我臉兩下，我的腳也被刮傷
    ，他當時喝醉酒，他自己就跌落到門外，後來警察就來了」
    、「（問：上開照片上你家大門外面有兩階平台樓梯，請你
    確認被告當時拉開大門後，是站在第2 階平台上並未跨入屋
    內，還是已經走進屋內？）他已經走進屋內一、兩步」、「
    （問：你與被告在案發前有何糾紛？）被告是一個酒鬼，我
    把路翻修變成新路，大家都得利，被告的目的就是要敲詐我
    ，要我請他喝酒，之前我有翻修過1 次，結果請被告花了5
    千元」、「（問：當天被告進入你屋內的時候，身上有酒味
    嗎？）他喝的很醉，他前一天晚上11點多就拿鎚子來敲我家
    的牆，警察把他趕回去，但他凌晨1 點多又來，警察又趕他
    回去，之後就來警告我們，叫我們關門要小心」等語（見本
    院100 年度簡上字第47號卷第42、43頁）。
  (二)又證人即與藍信祺同住前揭住宅之母朱淑芳亦於警詢中陳稱
    ：「98年9 月17日約凌晨1 時許，有文林派出所的員警到我
    家，跟我們說住後面的被告又喝醉了，可能會到我家來鬧，
    所以我就叫我兒子把門關起來可是他沒上鎖，後來被告在員
    警走後來到我家，擅自打開我家大門並且進入我家中，他當
    時進來時手上拿了1 支棍子，我兒子當時在家中，見狀要趕
    他出去，他對我兒子罵『操你媽的』然後我兒子因為這樣跟
    他發生拉扯到門外去」等語（見臺灣士林地方法院檢察署98
    年度他字第4139號偵卷第22頁），復於本院審理中具結證稱
    ：「（問：98年9 月17日凌晨2 時許在庭被告是否有跑到妳
    家？）有，凌晨2 點多的時候，被告就在門口罵『操你媽』
    ，我兒子就把他推出去」、「（問：被告有進到屋內嗎？）
    有，被告有推開門進去」、「（問：案發當時妳睡覺了嗎？
    ）還沒有」、「（問：被告是不是因為修路的事情有和你們
    有發生不愉快？）被告有要求修路要修到他家門口」、「（
    問：案發前被告是不是有拿鐵鎚去敲你們家牆壁？）我沒看
    到，但有聽到敲的聲音」、「（問：警察是不是有先警告你
    們被告可能會去妳家鬧事？）有」、「（問：被告打開門進
    入妳家時，手上有沒有拿任何器械？）有拿木棍」、「（問
    ：被告當時身上有酒味嗎？）有，他天天都喝酒」等語（見
    本院100 年度簡上字第44、45頁）。
  (三)證人藍信祺、朱淑芳前開警詢、審理中之證述前後相符，且
    互核一致。又被告前已多次以告訴人修路之事找告訴人理論
    ，可見其等積怨已久，案發時被告酒醉，並於2 、3 個小時
    前曾前往告訴人住處外牆敲擊，依其酒後憤怒之情緒高張之
    狀態，再參以本案是被告於凌晨時分前去告訴人住處尋釁，
    殊難想像被告怒至告訴人家門外，卻突能冷靜自制站在告訴
    人家門口等待告訴人自行步出家門再行理論，是堪信證人藍
    信祺、朱淑芳前開證述要屬實在，足認被告確有未經告訴人
    同意，即擅自侵入告訴人住宅之犯行，被告所辯沒有進入告
    訴人大門云云，顯係事後卸責之詞，不足採信。本件事證明
    確，被告犯行已堪認定。
二、核被告所為，係犯刑法第306 條第1 項之無故侵入住宅罪。
    原審以被告罪證明確，依刑事訴訟法第449 條第1 項、第3
    項、第454 條、刑法第306 條第1 項、第41條第1 項，刑法
    施行法第1 條之1 規定，予以論罪科刑，並量處有期徒刑3
    月，並諭知以新臺幣1 千元折算1 日之易科罰金之折算標準
    ，其認事用法俱無不合，量刑亦屬妥適，被告以其無上開無
    故侵入住宅犯行為由提起上訴，指摘原判決不當，並無可採
    ，其上訴為無理由，應予駁回。
據上論斷，依刑事訴訟法第455 條之1 第1 項、第3 項、第368
條，判決如主文。
本案經檢察官許恭仁到庭執行職務。
中    華    民    國   100    年    6     月    24    日
                  刑事第八庭審判長法  官  楊皓清
                                  法  官  高雅敏
                                  法  官  張明儀
以上正本證明與原本無異。
本件不得上訴。
                                  書記官  林蔚菁
中    華    民    國   100    年    6     月    24    日